【裁判字號】    97,台上,6481
【裁判日期】    971212
【裁判案由】    偽造文書
【裁判全文】
最高法院刑事判決            九十七年度台上字第六四八一號
上  訴  人  台灣高等法院台中分院檢察署檢察官
上  訴  人
即  被  告  甲○○
上列上訴人等因被告偽造文書案件，不服台灣高等法院台中分院
中華民國九十五年三月十五日第二審判決（九十四年度上訴字第
二一七一號，起訴案號：台灣台中地方法院檢察署九十二年偵字
第一五二四０號），提起上訴，本院判決如下：
    主  文
原判決撤銷，發回台灣高等法院台中分院 。
    理  由
本件原判決撤銷第一審之科刑判決，改判仍論上訴人即被告甲○
○以共同連續偽造公印文罪，處有期徒刑肆年，並為相關從刑之
諭知，固非無見。
惟查：（一）有罪判決所記載之犯罪事實，為論罪科刑適用法律
之基礎，故凡與適用法令有關之重要事項，必須詳加認定，明確
記載，然後於理由內敘明認定犯罪事實所憑之證據及認定之理由
，始足為適用法令之依據。若事實未記載，而理由加以說明，為
理由失其依據；如事實有記載，理由未予說明，則為理由不備，
按諸刑事訴訟法第三百七十九條第十四款規定，其判決當然為違
背法令。原判決事實一之(一)及一之(八)之分別記載：被告於民國
九十一年二月四日，利用其在台中市○○路○段二六二號十二樓
之二中井實業公司上班，其同事盧盛階前向玉山商業銀行（下稱
玉山銀行）所申請之信用卡到期，玉山銀行寄發卡號00000
00000000000號信用卡新卡及預借現金密碼信函至公
司之機會，意圖為自己不法之所有，徒手竊取上開信用卡及該預
借現金密碼信函，並於取得盧盛階之玉山銀行所核發之信用卡後
，無故開拆該預借現金密碼函，得知該信用卡預借現金之密碼後
，連續於如原判決附表一所示之時間、地點，先後向各該特約商
店購買商品，並將性質上屬於私文書之上開偽簽持卡人為「Gary
盧盛階」之信用卡，持交予各該特約商店之不詳店員以行使，致
使該等不詳店員均不疑有他，誤以為被告即係盧盛階本人親自持
卡消費，而陷於錯誤，分別透過店內刷卡處理機刷卡，並由被告
分別在如原判決附表一所示之簽帳單上偽造「Gary盧盛階」之署
押，而均以此等方式偽造完成內容係表彰由盧盛階消費購買各該
商品之性質上屬於私文書之簽帳單，並持交予該等不詳店員，主
張確認以刷卡方式支付價款之意思，而行使該等偽造之簽帳單私
文書，該等店員並將被告所詐購之商品交付之；被告復於九十四
年二月十五日、同年四月一日，分別至台中市○○區○○路七一
號「宜立通信社」，及台中市○○路○段二七之三號佧德西屯門
市、台灣電店股份有限公司北區大雅特約服務中心等地，分別佯
以「李景煌」及「杞百文」之名義，向大眾電信股份有限公司（
下稱大眾電信）、遠傳電信股份有限公司（下稱遠傳電信）、和
信電訊股份有限公司（下稱和信電訊）、台灣大哥大股份有限公
司（下稱台灣大哥大）申請如原判決附表四所示之行動電話，並
在各該公司之行動電話申請書之申請人簽章欄分別偽造「李景煌
」、「杞百文」署名，連同前揭偽造之「李景煌」、「杞百文」
名義之國民身分證影本，向不知情之成年承辦人員行使，使該等
公司陷於錯誤而分別核准如原判決附表四所示之電話號碼，並交
付前揭號碼之 SIM卡各一張供其使用，足以生損害於李景煌、杞
百文、大眾電信、遠傳電信、和信電訊、台灣大哥大。被告在取
得前揭號碼之 SIM卡後，即連續使用前揭號碼與他人通信，因此
詐得電信服務之不法利益（金額如原判決附表四所載）等情（見
原判決第一頁倒數第八行至第二頁第十一行、第十頁第二行至十
七行）。如果屬實，似認定被告係自九十一年二月四日起始持盧
盛階之玉山銀行信用卡盜刷；而冒用「李景煌」及「杞百文」名
義之犯行，係自九十四年二月十五日起至同年四月一日之期間。
惟原判決附表一之編號一至七部分則記載被告自九十一年二月一
日起至同年月三日間，即每日持盧盛階之玉山銀行信用卡盜刷，
迄同年月七日止；其附表四則記載被告冒用「李景煌」申請遠傳
電信、和信電訊、台灣大哥大之行動電話之日期，係於同年一月
七日及同年月十四日即已著手，其行為終了日，則為同年四月四
日。致其前後事實之認定齟齬不一，已有理由失所依憑之違誤。
（二）偽造之署押，不問屬於犯人與否沒收之，刑法第二百十九
條定有明文。原判決事實一之(六)之記載：被告於九十二年十一
月十三日，復持「林平海」名義內容不實之國民身分證，至台中
市○○路、西屯路台新商業銀行（下稱台新銀行），冒以林平海
之名義，填具「Yoube 預備金申請書」，於該申請書申請人簽章
欄偽造「林平海」之署名一枚，以偽造該申請書，連同前揭「林
平海」之國民身分證影本，向台新銀行承辦人員行使，使台新銀
行承辦人員誤認係林平海本人所申請，而核發帳號000000
0000000號現金卡予被告，被告復於同日，在台新銀行「
Yo ube預備金之金融卡及密碼單領用證明書」立書人暨領取人欄
偽造「林平海」之署名一枚後，於原判決附表三所示之時間，連
續持該現金卡，預借現金共新台幣（下同）十三萬九千八百二十
元等情（見原判決第五頁倒數第六行至第六頁第六行）。認定被
告除於「Yoube 預備金申請書」之申請人簽章欄偽造「林平海」
之署名一枚外，並在台新銀行「Yoube 預備金之金融卡及密碼單
領用證明書」立書人暨領取人欄偽造「林平海」之署名一枚。果
該認定無誤，自應就上開偽造之「林平海」署名，全部依法宣告
沒收。然原判決附表六之(六)僅就被告於台新銀行「Yoube 預備金
申請書」之申請人簽章欄偽造「林平海」之署名一枚宣告沒收，
就被告並在台新銀行「Yoube 預備金之金融卡及密碼單領用證明
書」立書人暨領取人欄偽造之「林平海」之署名一枚，未為沒收
之諭知，復未說明不予沒收之理由，亦有判決不適用法則之違背
法令。上訴意旨執以指摘，為有理由，應認原判決有撤銷發回之
原因。
據上論結，應依刑事訴訟法第三百九十七條、第四百零一條，判
決如主文。
中    華    民    國  九十七  年   十二   月   十二   日
                      最高法院刑事第三庭
                          審判長法官  林  增  福
                                法官  張  清  埤
                                法官  陳  世  雄
                                法官  蔡  國  在
                                法官  郭  毓  洲
      本件正本證明與原本無異
                                      書  記  官
中    華    民    國  九十七  年   十二   月   十九   日
                                                      Ｅ


司法院資訊處製作；財團法人民間司法改革基金會備份。
